【裁判字號】    98,交訴,33
【裁判日期】    981109
【裁判案由】    公共危險等
【裁判全文】
臺灣花蓮地方法院刑事判決              98年度交訴字第33號
公  訴  人  臺灣花蓮地方法院檢察署檢察官
被      告  乙○○
上列被告因公共危險等案件，經檢察官提起公訴（98年度偵字第
2667號），被告於準備程序中就被訴事實為有罪之陳述，經本院
合議庭裁定由受命法官進行簡式審判程序，判決如下：
    主  文
乙○○犯過失傷害罪，處拘役肆拾日，如易科罰金，以新臺幣壹
仟元折算壹日；又犯肇事致人傷害而逃逸罪，處有期徒刑陸月，
如易科罰金，以新臺幣壹仟元折算壹日。
    事實及理由
一、犯罪事實：乙○○於民國98年5月4日20時5 分許，無駕駛執
    照駕駛車牌號碼G6-2783 號自小貨車，沿花蓮縣光復鄉○○
    村○○路由南往北方向行駛，行經光復鄉○○路410 號前，
    適甲○○將所駕駛之車牌號碼248-RM號營業拖吊大貨車違規
    併排臨時停車於外側車道上，乙○○本應注意車前狀況，並
    隨時採取必要之安全措施，而依當時之情形，又無不能注意
    之情形，竟疏未注意及此，其駕駛之自小貨車右前車頭擦撞
    甲○○違規臨時停車之拖吊大貨車左後部位，並追撞站立在
    大貨車旁之甲○○，甲○○因而身體受有肋骨骨折、顏面撕
    裂傷併皮膚壞死、身上多處擦挫傷、右手及左腳撕裂傷等傷
    害。詎乙○○肇事後並未下車察看及採取必要之救護措施，
    亦未留下車禍處理相關事宜之聯絡方式，隨即逕行駕車逃逸
    。
二、認定犯罪事實之證據：
  (一)被告乙○○於警詢、偵查之供述及本院準備程序、審理時之
    自白。
  (二)證人即告訴人甲○○於警詢、偵查中之證述。
  (三)道路交通事故現場圖、道路交通事故調查報告表(一)(二)、道路
    交通事故當事人登記聯單、車籍作業系統查詢基本資料表、
    舉發違反道路交通管理事件通知單、被告駕駛之自小貨車照
    片、現場及自小貨車暨監視錄影翻拍照片共24幀。
  (四)慈濟綜合醫院診斷證明書1紙。
  (五)內政部警政署刑事警察局鑑驗書1件。
  (六)臺灣省花東區車輛行車事故鑑定委員會鑑定意見書1 件：臺
    灣省花東區車輛行車事故鑑定委員會鑑定意見雖認為：乙○
    ○酒精濃度過高、甲○○無肇事因素云云，然查：
    1.被告乙○○於98年5月5日上午8 時52分經警施以呼氣酒精
      測試濃度為每公升0.33毫克，固有道路交通事故當事人酒
      精測定紀錄表1 紙在卷可稽（見警卷第17頁），惟本件交
      通事故發生於98年5月4日20時5分許，被告辯稱係4日晚上
      23時工作完才喝酒，因為發生車禍心情不好，所以獨自 1
      人在家喝酒等語（見警卷第4 頁），此外並無何證據證明
      被告係肇事前飲酒駕車因而肇事，臺灣省花東區車輛行車
      事故鑑定委員會鑑定意見以被告乙○○酒精濃度過量為肇
      事因素，尚屬無據。
    2.按「道路交通標誌前不得臨時停車。」、「不得併排臨時
      停車。」、「臨時停車時，應依車輛順行方向緊靠道路右
      側，但單行道應緊靠路邊停車。其右側前後輪胎外側距離
      緣石或路面邊緣不得逾六十公分，但大型車不得逾一公尺
      ，在單行道左側臨時停車時，比照辦理。」道路交通安全
      規則第111條第1項第4款、第5款、第2 項定有明文；又汽
      車駕駛人不依順行之方向，或不緊靠道路右側，或單行道
      不緊靠路邊，或併排臨時停車者，處新臺幣300元以上600
      元以下罰鍰；道路交通管理處罰條例第55條第4 款亦定有
      明文。查告訴人居住花蓮縣光復鄉○○路410 號，本件肇
      事地點為告訴人上址住宅前道路，有告訴人住所資料及道
      路交通事故現場圖可參（見警卷第23頁）；次查，依警詢
      筆錄記載「甲○○是248-RM營業拖吊車的駕駛，據向甲○
      ○家屬訪談，當時甲○○自光復鄉○○路410 號自宅離開
      ，準備駕駛該車即遭撞擊後受傷倒地…」（見警卷第3 頁
      ），及告訴人之妻曾清香於警詢陳述：「因為我在客廳聽
      到家門前有車輛撞擊很大聲，我衝出門外就看到我老公躺
      在地上」等語（見警卷第11頁），再參肇事現場並未有告
      訴人所稱安全椎之物等情，足徵當時告訴人將大貨車臨時
      停車於住宅前道路外側車道即自行返家，於從家裡出來準
      備駕車在駕駛座車門旁遭被告駕駛之小貨車追撞，足堪認
      定。告訴人辯稱下車拿安全椎云云，顯無可採。又查告訴
      人停車之路邊已有停車，告訴人臨時停車於外側車道，而
      併排停車，亦有現場照片可稽（見警卷第26頁照片），是
      告訴人違規併排臨時停車甚明。告訴人違規併排臨時停車
      ，將車停於外側車道上，妨礙來往車輛行車安全，且當時
      夜晚天雨，視線不佳，告訴人在車道上臨時停車，又無證
      據證明有何警示作為，極易讓後方駕駛人誤為行駛中之車
      輛，告訴人就本件交通事故顯與有重大過失甚明。臺灣省
      花東區車輛行車事故鑑定委員會鑑定意見認告訴人甲○○
      路邊停車無肇事因素，顯無可採。惟刑法上之過失犯，祇
      須危害之發生，與行為人之過失行為，具有相當因果關係
      ，即能成立，縱行為人之過失，與告訴人本身之過失，併
      合而為危害發生之原因時，仍不能阻卻其犯罪責任（最高
      法院93年度臺上字第1017號判決參照），故雖告訴人就本
      件車禍事故之發生亦與有過失，惟被告既有未注意車前狀
      況之過失，被告自不能解免其過失傷害罪責，附此敘明。
三、論罪科刑：
  (一)核被告所為，係犯刑法第284條第1項前段之過失傷害罪、刑
    法第185條之4之肇事致人傷害逃逸罪。又汽車駕駛執照為駕
    駛汽車之許可憑證；駕駛執照吊扣期間駕車者，應處汽車駕
    駛人罰鍰並當場禁止其駕駛及扣留其車輛牌照，此觀道路交
    通安全規則第50條第1項前段及道路交通管理處罰條例第 21
    條第1項第7款規定自明，足認吊扣駕駛執照期間絕對禁止該
    駕駛人駕車（最高法院91年度台上字第5274號判決參照）。
    查被告之駕駛執照遭吊註銷，有道路交通事故調查報告表之
    記載在卷可參，被告於警詢亦自承無駕駛執照，被告無駕駛
    執照仍駕駛汽車，因而肇事致人受傷，就所犯過失傷害罪部
    分應依道路交通管理處罰條例第86條第1 項之規定加重其刑
    。被告所犯上開2 罪名，犯意各別，行為互殊，應分論併罰
    。爰審酌被告無照駕車因過失致人受傷，破壞交通安全，於
    肇事後復未留在現場處理，給予被害人必要救護，旋即逃逸
    ，惟念其犯後於本院審理時坦承犯行，表示悔意，並參酌被
    告前科素行、過失程度及所生危害等一切情狀，分別量處如
    主文所示之刑，並諭知易科罰金折算標準，以資儆懲。
據上論斷，應依刑事訴訟法第273 條之1 第1 項、第299 條第 1
項前段、第310條之2、第454條，刑法第284條第1項前段、第185
條之4、第41條第1項前段，道路交通管理處罰條例第86條第1 項
，刑法施行法第1條之1，判決如主文。
本案經檢察官龔書安到庭執行職務。
中    華    民    國    98    年    11    月    9     日
                  交通法庭      法  官  蔡寶樺
以上正本證明與原本無異。
如不服本判決應於收受送達後10日內向本院提出上訴書狀，並應
敘述具體理由。其未敘述上訴理由者，應於上訴期間屆滿後20日
內向本院補提理由書(均須按他造當事人之人數附繕本)「切勿逕
送上級法院」。告訴人或被害人如對於本判決不服者，應具備理
由請求檢察官上訴，其上訴期間之計算係以檢察官收受判決正本
之日期為準。
中    華    民    國    98    年    11    月    11    日
                                書記官
附錄本判決論罪之法律條文：
中華民國刑法第284條
因過失傷害人者，處六月以下有期徒刑、拘役或五百元以下罰金
；致重傷者，處一年以下有期徒刑、拘役或五百元以下罰金。
從事業務之人，因業務上之過失傷害人者，處一年以下有期徒刑
、拘役或一千元以下罰金；致重傷者，處三年以下有期徒刑、拘
役或二千元以下罰金。
中華民國刑法第185 條之4
駕駛動力交通工具肇事，致人死傷而逃逸者，處六月以上五年以
下有期徒刑。


司法院資訊處製作；財團法人民間司法改革基金會備份。
